臺灣高等法院高雄分院刑事裁定　　　　 110年度聲字第1481號
聲明異議人
即 受刑 人　湯溢進




上列受刑人因沒收聲明異議案件，不服臺灣高雄地方檢察署檢察
官執行沒收之指揮命令（110 年度執聲他字第1296號）聲明異議
，本院裁定如下：
    主  文
聲明異議駁回。
    理  由
一、聲明異議意旨略以：聲請人湯溢進因案在監獄執行，有母親
    工作寄來之現金，由獄方保管，該保管金係母親所提供，供
    做聲請人之生活費用，依行政執行法第26條準用強制執行法
    第115 條之1 第1 項之規定，是對於薪資或其他繼續性給付
    ，才可執行清償，故對有收入之債務人才可強制執行，檢方
    要執行沒收，應從聲請人湯溢進在監工作之勞作金裏執行扣
    款才恰當，不應從母親寄來之生活費用（即獄方之保管金）
    執行沒收扣款，為此提出聲明異議。
二、查監獄為受刑人保管之保管金及勞作金，性質上均屬受刑人
    對於監獄之債權，於法並無不得執行之情事，惟為兼顧受刑
    人在監執行之生活所需，仍宜依強制執行法有關規定，酌留
    受刑人在監獄生活所需之金錢。又「為維護受刑人身體健康
    ，監獄應供給飲食，並提供必要之衣類、寢具、物品及其他
    器具」、「罹患疾病經醫師評估認需密切觀察及處置之受刑
    人，得於監獄病舍或附設之病監收容之」、「受刑人受傷或
    罹患疾病，有醫療急迫情形，或經醫師診治後認有必要，監
    獄得戒送醫療機構或病監醫治」，為監獄行刑法第46條第1
    項、第58條、第62條第1 項所明定。是受刑人在監獄之給養
    及醫治，已由國家負擔，受刑人所需者應僅小額支出，於酌
    留所謂「生活所必需者」，亦當以此度量（最高法院110 年
    度台抗字第142 號裁判要旨參照）。又監獄為受刑人保管之
    保管金，本質上為受刑人之財產，得為檢察官執行沒收處分
    抵償之標的（最高法院109 年度台抗字第500 號裁判要旨參
    照）。
三、查聲請人湯溢進因犯加重詐欺罪2 罪，經法院判決應執行有
    期徒刑3 年6 月，未扣案犯罪所得新台幣3 萬元、1 萬元（
    合計4 萬元）應予沒收追償確定（見本院卷第43至60頁判決
    書）。查受刑人之保管金乃其親友救濟受刑人之贈與而為其
    財產一部，自得為執行沒收處分抵償之標的。又受刑人既已
    於監獄執行中，日常膳宿等基本生活需求均由監所提供，一
    般性花費不高，受刑人所稱須購買日常用品、文具等，均單
    價不高，且並非每月須添購之物，監所亦有提供必要醫療資
    源，日常生活所需金額本屬有限，又檢察官於指揮執行上開
    抵繳後所酌留之生活所數額，在客觀上應足以維持受刑人於
    監所中所需。本件聲請人湯溢進因詐欺案應沒收犯罪所得4
    萬元並予追繳，檢察官執行發沒收函2 次，第一次於108 年
    6 月10日發函監獄應沒收4 萬元，但只沒收到6808元，第二
    次於109 年9 月8 日發函監獄應沒收33192 元，有檢察官之
    二次執行函可稽（見本院卷第63、65頁），又檢察官之2 次
    沒收執行函，均已載明從其在監之保管金、勞作金，酌留其
    每月在監之生活所需費用後，辦理扣繳沒收（見本院卷第63
    、65頁），經核檢察官之執行沒收於法並無不合，聲請人湯
    溢進辯稱保管金係伊母親寄來供伊在監獄之生活所需，並非
    伊之工作薪資所得，請求僅扣除勞作金云云，查受刑人存放
    於保管金帳戶內之金錢，屬受刑人所有財產之一部分，本得
    為檢察官執行沒收之抵償標的，已如前述，本件檢察官除依
    法指揮執行屬於受刑人湯溢進財產之保管金、勞作金外，並
    指示監獄酌留受刑人湯溢進每月生活所需經費，已足供維持
    其在監之日常生活必需，並無執行不當情事，聲請人湯溢進
    以前開聲明異議意旨所執理由，指摘檢察官執刑之指揮不當
    ，容有誤解，其異議為無理由，應予駁回。
據上論結，應依刑事訴訟法第486 條、第220 條，裁定如主文。
中    華    民    國  110     年    10    月    12    日
                  刑事第五庭    審判長法  官  簡志瑩
                                      法  官  唐照明
                                      法  官  張盛喜
以上正本證明與原本無異。
如不服本裁定應於送達後5日內向本院提出抗告狀。
中    華    民    國  110     年    10    月    12    日
                                      書記官  黃楠婷